【裁判字號】    97,消債更,1288
【裁判日期】    980422
【裁判案由】    更生事件
【裁判全文】
臺灣臺中地方法院民事裁定          97年度消債更字第1288號
聲  請  人  甲○○
                        84號.
代  理  人  楊永吉律師
            陳可軒
上列聲請人聲請消費者債務清理事件，本院裁定如下：
    主  文
更生之聲請駁回。
聲請費用由聲請人負擔。
    理  由
一、按債務人經法院通知到場而不為真實之陳述者，應駁回更生
    之聲請，消費者債務清理條例第46條第1項第3款定有明文。
    又聲請更生或清算不合程式或不備其他要件者，法院亦應以
    裁定駁回之，但其情形可以補正者，法院應定期間先命補正
    ，復為同條例第8條所明定。
二、查本件債務人主張其於本法實行前曾與銀行成立協商，每月
    繳款新台幣（下同）16,823元，但因協商條件金額甚高，債
    務人入不敷出，無力負擔，以致毀諾，爰依法聲請更生等語
    ，業據提出協議書為憑，足堪採信。
三、聲請人於民國（下同）98年4月6日本院司法事務官調查時自
    陳每月必要支出2名子女之學費為1萬元，惟查聲請人就讀於
    台中縣私立嘉陽高級中學之長子其學雜費已辦理助學貸款
    29,865元，故每學期實際應繳之學雜費僅為11,208元；另就
    讀於台中縣立四箴國中之女兒每學期之學雜費為4,521元，
    二名未成年子女每學期之學雜費支出合計為15,729元，平均
    每月約2,622元（計算式：15,729÷6），又聲請人嗣後經司
    法事務官追問後方坦承兩名子女學期實際支出之學費僅有2
    萬元，此有學雜費繳款單及註冊收費明細表及調查筆錄在卷
    可稽，顯見聲請人於本院司法事務官98年4月6日調查時未為
    真實之陳述至明。
四、再經本院依職權向各金融機關債權人函查聲請人消費明細紀
    錄顯示，債務人消費內容多為保險支出（南山人壽、保誠人
    壽）、美容商品（乙○○美容店）、珠寶銀樓、精品百貨（
    丙○精品百貨），且有多筆預借現金，其消費額度時有逾越
    日常合理生活費用之情事，上述消費性質均非生活必要之支
    出，而係奢侈、浪費之性質，核與消費者債務清理條例第
    134條第4款所稱：「浪費、賭博或其他投機行為，致財產顯
    然減少或負擔過重之債務」等不免責事由相當。各該債權人
    亦均表示反對債務人之更生聲請，此參卷附之陳報狀及債務
    人消費明細即可明，況聲請人向本院虛報生活必要支出之費
    用，無非欲降低其日後更生方案中每月應清償之金額，此觀
    諸聲請人目前每月收入高達29,000元，然依其所提出之清償
    草案每月僅欲清償2,000元即可明，既聲請人未願盡力清償
    ，顯見本件縱令進入更生程序，亦將因其更生方案無法獲致
    債權人會議可決或法院之認可而宣告清算，徒增程序勞費，
    毫無實益，聲請人之請求即屬欠缺程序保護之正當性。
五、末按更生制度之立法目的在使債務人於不能清償債務或有不
    能清償之虞時，透過此一制度，使全體債權人獲得公平之受
    償，並予債務人在經濟上有更生之機會，防止社會經濟發生
    混亂，並非使債務人恣意消費所造成之債務，任意轉嫁予債
    權人負擔。聲請人之消費多屬非生活所必須復不願盡力清償
    而無更生之誠意等情已如前述；茲聲請人依消費者債務清理
    條例聲請更生，僅欲將其恣意消費所造成之債務，任意轉嫁
    予債權人負擔，揆諸前引說明亦與本條例之立法目的有違，
    其請求亦屬欠缺權利保護之必要。
六、綜上所述，聲請人經法院通知到場而不為真實之陳述且其請
    求亦顯欠缺保護之必要，且上開情形又屬無從補正，揆諸首
    引法條規定，應駁回之；爰依消費者債務清理條例第8條、
    第15條、民事訴訟法第95條、第78條裁定如主文。
中    華    民    國    98    年    4     月    22    日
                民  事  庭  法      官  張升星
上為正本係照原本作成
如不服本裁定，應於裁定送達後10日內，以書狀向本院提出抗告
，並繳納抗告費新臺幣1千元
中    華    民    國    98    年    4     月    22    日
                            書  記  官  潘淑麗


司法院資訊處製作；財團法人民間司法改革基金會備份。
